臺灣高等法院刑事裁定
110年度毒抗字第721號
抗  告  人
即  被  告  黃國峰





上列抗告人即被告因違反毒品危害防制條例案件，不服臺灣臺北
地方法院110年度毒聲字第366號，中華民國110年3月30日裁定，
提起抗告，本院裁定如下：
    主  文
抗告駁回。
    理  由
一、原裁定意旨略以：抗告人即被告甲○○（下稱被告）基於施用
    第二級毒品之犯意，於民國110年1月28日凌晨2時許，在臺
    北市○○區○○○路00號12樓119號房內，以針筒注入手臂之方式
    ，施用第二級毒品甲基安非他命1次，嗣於同日下午1時許，
    在上址為警查獲，經警採集其尿液送驗，結果呈安非他命、
    甲基安非他命陽性反應等事實，業據被告坦承不諱，復有台
    灣尖端先進生技醫藥股份有限公司110年2月18日濫用藥物檢
    驗報告（尿液檢體編號：152767）及臺北市政府警察局偵辦
    毒品案件尿液檢體委驗單在卷可稽，足認被告之自白與事實
    相符，應堪採信，被告確有於上開時、地施用第二級毒品甲
    基安非他命1次。又被告前因施用毒品案件，經臺灣臺北地
    方檢察署（下稱臺北地檢署）檢察官以107年度毒偵字第139
    2號為附命完成戒癮治療之緩起訴處分確定，然於緩起訴期
    間進行採尿檢驗時，其尿液結果呈現第二級毒品甲基安非他
    命陽性反應，經臺北地檢署檢察官以108年度撤緩字第3號撤
    銷該緩起訴處分，故戒癮治療履行未完成，自難與觀察、勒
    戒等處遇「已執行完畢」等同視之，而被告未曾因施用毒品
    犯行經法院裁定令入勒戒處所觀察、勒戒，有本院被告前案
    紀錄表可憑，被告又已有數次施用毒品案件經法院判處罪刑
    及執行之紀錄，是檢察官向法院聲請裁定觀察、勒戒，此裁
    量在形式上無違法或濫用之情事，爰依毒品危害防制條例第
    20條第1項、觀察勒戒處分執行條例第3條第1項之規定，裁
    定將被告送入勒戒處所觀察、勒戒，其期間不得逾2月等語
    。
二、抗告意旨略以：被告施用第二級毒品甲基安非他命之目的，
    係當性愛助興之工具，殘害自身之健康，生理未有成癮，深
    怕觀察、勒戒會受到戒治所內其他獄友之影響，請求法院更
    為前往醫院戒癮治療之裁定，使被告得以回歸正常生活云云
    。
三、按犯第10條之罪者，檢察官應聲請法院裁定，或少年法院（
    地方法院少年法庭）應先裁定，令被告或少年入勒戒處所觀
    察、勒戒，其期間不得逾2月；觀察、勒戒後，檢察官或少
    年法院（地方法院少年法庭）依據勒戒處所之陳報，認受觀
    察、勒戒人無繼續施用毒品傾向者，應即釋放，並為不起訴
    之處分或不付審理之裁定；認受觀察、勒戒人有繼續施用毒
    品傾向者，檢察官應聲請法院裁定或由少年法院（地方法院
    少年法庭）裁定令入戒治處所強制戒治，其期間為6個月以
    上，至無繼續強制戒治之必要為止，但最長不得逾1年；依
    前項規定為觀察、勒戒或強制戒治執行完畢釋放後，3年後
    再犯第10條之罪者，適用前2項之規定；毒品危害防制條例1
    08年12月17日修正之條文施行前犯第10條之罪之案件，於修
    正施行後，審判中之案件，由法院或少年法院（地方法院少
    年法庭）依修正後規定處理，109年1月15日修正公布、同年
    7月15日生效施行之毒品危害防制條例第20條第1項至第3項
    、第35條之1第2款分別定有明文。又現行毒品危害防制條例
    對於施用第一級或第二級毒品罪者，進入司法程序之戒癮治
    療方式，係採取「觀察、勒戒或強制戒治」與「附命完成戒
    癮治療之緩起訴處分」雙軌制，其目的同在給予施用毒品者
    戒毒自新機會。是以，被告既同意參加「戒癮治療」，並由
    檢察官採行「附命緩起訴」方式，且完成「附命緩起訴」所
    採用之戒癮治療，事實上已接受等同「觀察、勒戒或強制戒
    治」執行完畢釋放之處遇（最高法院109年度台非字第76號
    判決意旨參照）。反之，縱經檢察官為附命完成戒癮治療之
    緩起訴處分，若被告未完成戒癮治療，即無從視為事實上已
    經「觀察、勒戒或強制戒治」執行完畢，仍有觀察、勒戒及
    強制戒治制度之適用，俾利以機構內之處遇方式協助其戒除
    毒癮。
四、經查：
  ㈠被告於上開時間、地點，施用第二級毒品甲基安非他命1次之
    事實，業據被告坦承不諱，且被告於110年1月28日下午2時
    許為警採集之尿液，經送請台灣尖端先進生技醫藥股份有限
    公司以酵素免疫分析法（EIA）初步檢驗、氣相層析質譜儀
    （GC/MS）確認檢驗後，結果呈安非他命、甲基安非他命陽
    性反應，有該公司110年2月18日濫用藥物檢驗報告（尿液檢
    體編號：152767）、勘察採證同意書及臺北市政府警察局偵
    辦毒品案件尿液檢體委驗單可佐（見臺北地檢署110年度毒
    偵字第1266號卷第21頁至第27頁），而該結果既採用氣相層
    析質譜儀（GC/MS）進行確認，已足排除偽陽性反應之可能
    ，堪認被告之任意性自白與事實相符，被告確有於110年1月
    28日凌晨2時許，在臺北市○○區○○○路00號12樓119號房內，
    施用第二級毒品甲基安非他命1次之犯行甚明。
　㈡又被告前因施用毒品案件，經臺北地檢署檢察官以107年度毒
    偵字第1392號為附命完成戒癮治療之緩起訴處分確定，緩起
    訴期間為2年，自107年6月5日起至109年6月4日止，然被告
    於緩起訴期間內，再犯施用毒品案件，經臺北地檢署檢察官
    以108年度撤緩字第3號撤銷緩起訴處分，故戒癮治療履行未
    完成，尚難等同曾受「觀察、勒戒或強制戒治」執行完畢釋
    放之處遇，被告為本件施用第二級毒品甲基安非他命犯行前
    3年，復未曾接受觀察、勒戒或強制戒治之處遇，從而，原
    裁定依檢察官之聲請，裁定將被告送勒戒處所觀察、勒戒，
    期間不得逾2月，於法即無不合。
　㈢被告雖執前詞提起抗告；然檢察官對於「初犯」及「3年後再
    犯」施用毒品案件，本得按照個案情形，依法裁量決定採行
    「緩起訴之戒癮治療」或「觀察、勒戒」，而是否給予施用
    毒品者為附命完成戒癮治療之緩起訴處分，係屬檢察官之職
    權，並非法院所得介入審酌，法院原則上應尊重檢察官職權
    之行使，僅就檢察官之判斷有違背法令、事實認定有誤或其
    他裁量重大明顯瑕疵等事項，予以有限之低密度審查。本件
    檢察官既認被告前開戒癮治療履行未完成，實際上等同未接
    受觀察、勒戒處遇，而符合「初犯」要件，並審酌個案已有
    多次施用毒品之前案紀錄後，認不宜為附命完成戒癮治療之
    緩起訴處分，而為令入勒戒處所施以觀察、勒戒之聲請，自
    屬檢察官裁量之結果，尚難僅因檢察官未予附命完成戒癮治
    療之緩起訴處分，即認檢察官之判斷有違背法令、事實認定
    有誤或有重大明顯瑕疵之情。
五、綜上所述，原裁定以被告施用第二級毒品甲基安非他命之犯
    行事證明確，且符合觀察、勒戒之要件，依毒品危害防制條
    例第20條第1項及觀察勒戒處分執行條例第3條第1項之規定
    ，裁定將被告送勒戒處所觀察、勒戒，核無違誤，被告仍執
    前詞提起抗告，並無理由，應予駁回。
據上論斷，應依刑事訴訟法第412條，裁定如主文。
中　　華　　民　　國　　110 　年　　4 　　月　　30　　日
                  刑事第四庭  審判長法　官  陳筱珮
                                    法　官  吳元曜
                                    法　官  羅郁婷
以上正本證明與原本無異。
不得再抗告。
                                    書記官  蔡易霖
中　　華　　民　　國　　110 　年　　5 　　月　　6 　　日